臺灣嘉義地方法院民事判決　　　　　　　94年度重訴字第19號
原　　　告　慶高興業有限公司
法定代理人　戊○○
訴訟代理人　劉秋絹律師
複代理　人　丁○○
被　　　告　巨裕五金鐵鍊有限公司
法定代理人　己○○
訴訟代理人　林德昇律師
　　　　　　顏伯奇律師
上列當事人間損害賠償事件，本院於中華民國94年11月10日言詞
辯論終結，茲判決如下：
    主  文
被告應給付原告新臺幣陸佰捌拾捌萬柒仟壹佰壹拾捌元，及自民
國九十四年三月四日起至清償日止，按年息百分之五計算之利息
。
原告其餘之訴駁回。
訴訟費用由被告負擔五分之四，餘由原告負擔。
本判決原告勝訴部分，於原告以新臺幣貳佰參拾萬元為被告供擔
保，得假執行；但被告如以新臺幣陸佰捌拾捌萬柒仟壹佰壹拾捌
元於執行標的物拍定、變賣或物之交付前為原告預供擔保後，得
免為假執行。
原告其餘假執行之聲請駁回。
    事  實
壹、原告方面：
一、聲明：
（一）被告應給付新臺幣（下同）8,515,444元及自起訴狀送達
      繕本翌日起以年息百分之5計算之利息。
（二）訴訟費用由被告負擔。
（三）原告願供擔保，請求准予假執行。
二、陳述：
（一）原告於93年9月間向被告巨裕五金鐵鍊有限公司訂購鐵鍊
      商品（下稱系爭商品）共7,689,042元，訂單約明交貨期
      間配合船期，所有商品應作Polished處理（意指鐵鍊每環
      扣均應有光澤、精鍊，自不得有生鏽或髒污等缺失），產
      品等級：30，並要符合ASTM A413-00標準（環扣脫落拉力
      測試標準），並約明：「所有出口貨品：品質、數量、包
      裝、色澤、日期、商標等萬一發生問題時，不論買方驗收
      與否，應由賣方負責解決，若因品質不良遭受客戶退貨或
      索賠時，賣方應負全部責任」，即雙方就商品品質、內容
      之檢查係約定由國外買主進行。系爭商品陸續於93年9月2
      日、9日、15日、27日、10月7日、14日、21日結關運往墨
      西哥國外買主TRUPER公司，原告亦給付相當之貨款。詎料
      ，該批鐵鍊商品運至墨西哥，經墨西哥客戶開啟後發現鐵
      鍊商品有嚴重生鏽之現象，鐵鍊環扣經拉力試驗亦產生環
      扣脫落等現象，顯見系爭商品瑕疵嚴重，此業經國外買主
      發函通知退貨，並使原告需負擔高額之運費損失及其他損
      害。
（二）原告就系爭商品向被告請求瑕疵損害賠償，其數額共計為
      8,515,444元，其明細如下：
      １．系爭商品原告已支付之貨款共6,484,617元。
      ２．原告退運系爭商品所支出之運費為786,826元。
      ３．系爭商品委託瑞商遠東公證股份有限公司（下簡稱遠
          東公司）之公證費用39,900元。
      ４．原告退運系爭商品所支出之報關費用18,180元。
      ５．原告因系爭商品遭客戶TRUPER公司求償1,185,925元
          ，並已從原告其他貨款扣償。
（三）本件被告所交付之商品有嚴重瑕疵，經遠東公司鑑定明確
      ，並已遭國外買主解約退回，被告之給付顯然無法達到契
      約通常及預定之效用，原告爰依民法第359條之規定解除
      契約並以起訴狀之送達為解除雙方本件系爭買賣契約之意
      思表示。
三、證據：提出訂購單、發票影本、出貨單明細及出貨國外之載
    貨證券影本、系爭商品生鏽之照片、系爭商品環扣脫落之照
    片、國外買主通知之網路郵件及其譯文、遠東公司驗證報告
    乙份及其中文譯本、原告客戶TRUPER公司之訂單、系爭商品
    送達時間表、系爭商品退運運費發票影本、遠東公司驗證報
    告發票影本、系爭商品退運報關費用發票影本、TRUPER公司
    就系爭商品求償函件及明細表等為證。
貳、被告方面：
一、聲明：
（一）原告之訴駁回。
（二）訴訟費用由原告負擔。
（三）如為被告不利益判決，願供擔保免為假執行。
二、陳述：
（一）本件買賣為國內買賣，被告之交貨地點為原告指定之高雄
      港，亦即被告之危險與瑕疵負擔僅到高雄港交貨櫃，其餘
      之危險或船運所產生之瑕疵為原告自己負擔。關於物之瑕
      疵，被告出貨前，原告已派員來驗貨，認無瑕疵才出貨，
      且原告國外客戶之商品標準被告實無從得知，本件商品應
      由原告而非原告之國外客戶進行驗收。
（二）兩造當時主要係以「鐵鍊拉力」為約定內容，應以系爭鐵
      鍊之拉力是否達到約定標準判斷是否瑕疵，今原告及國外
      客戶卻以部分鐵鍊鏽蝕、接合不良主張瑕疵，顯有誤會，
      蓋表面鏽蝕僅用布擦淨即可，根本不影響拉力。
（三）遠東公司鑑定系爭商品時，每一桶鐵鍊接合處均有1000目
      至10000目，如有一、兩目瑕疵、電鍍不良，應為合理可
      接受之範圍，惟遠東公司人員即認定該桶有瑕疵，而該公
      司人員並未具有鑑定該等商品之專業之經驗，故遠東公司
      之公證報告完全不具公正合理性。
（四）本件契約預定效用為：「產品表面有的須經過磨光處理，
      有的須經過電鍍處理，而產品等級：30，並要符合ASTM
      A413-00標準」、「各種鐵鍊之尺寸及最大負荷作用值」
      。原告主張系爭鐵鍊有生鏽、環扣脫落、焊接處不平整等
      情，根本不影響前揭契約預定效用，因為鐵鍊非金飾、銀
      飾，講究外觀之美麗，講究的是負荷作用值，生鏽是氧化
      必然結果，生鏽非瑕疵。
（五）縱認為鐵鍊接合不良及鏽蝕乃瑕疵，系爭貨物並非全部有
      接合不良或鏽蝕，依民法362條規定：「為買賣標的之數
      物中，一物有瑕疵者，買受人僅得就有瑕疵之物為解除。
      」，原告充其量僅得就部分鐵鍊進行解約。
三、證據：提出原告公司傳真函、託運單影本採購單、採購單特
    別約定事項各1張（均影本）、貼紙6張及相片10張為證，並
    聲請傳訊證人乙○○、丙○○、甲○○。
    理  由
壹、程序部分：
    本件原告原起訴聲明求為判決：被告應給付原告7,689,042
    元，及自起訴狀繕本送達被告翌日起至清償日止，按年息百
    分之5計算之利息。嗣於94年4月15日本院審理中具狀變更聲
    明求為判決：被告應給付原告8,515,444元，及自原起訴狀
    繕本送達被告翌日起至清償日止，按年息百分之5計算之利
    。經核係擴張應受判決事項之聲明，且被告於此無異議，而
    為本案之言詞辯論，依民事訴訟法第255條第1項第1款、第3
    款及同條第2項之規定，自應予准許。
貳、實體部分：
一、原告起訴主張：原告於93年9月間向被告巨裕五金鐵鍊有限公
    司訂購系爭商品，訂單約明交貨期間配合船期，所有商品應
    作Polished處理（意指鐵鍊每環扣均應有光澤、精鍊，自不
    得有生鏽或髒污等缺失），產品等級：30，並要符合ASTM
    A413-00標準（環扣脫落拉力測試標準），並約明：「所有
    出口貨品：品質、數量、包裝、色澤、日期、商標等萬一發
    生問題時，不論買方驗收與否，應由賣方負責解決，若因品
    質不良遭受客戶退貨或索賠時，賣方應負全部責任」，即雙
    方就商品品質、內容之檢查係約定由國外買主進行。系爭商
    品陸續於93年9月2日、9日、15日、27日、10月7日、14日、
    21日結關運往墨西哥國外買主TRUPER公司，原告亦給付相當
    之貨款。詎料，該批鐵鍊商品運至墨西哥，經墨西哥客戶開
    啟後發現鐵鍊商品有嚴重生鏽之現象，鐵鍊環扣經拉力試驗
    亦產生環扣脫落等現象，顯見系爭商品瑕疵嚴重，此業經國
    外買主發函通知退貨，並使原告需負擔高額之退運費用損失
    及其他損害，系爭商品經遠東公司鑑定結果，亦認有嚴重瑕
    疵，爰主張解除買賣契約並請求損害賠償共計8,515，444元
    等語。
二、被告則以：系爭商品並無原告所主張之嚴重瑕疵，且原告於
    商品出關時已驗收合格，即應承受瑕疵風險，雙方所簽訂之
    訂單背面條款所謂「品質不良」，非以外國客戶主觀認定為
    準，應有一「客觀標準」為斷，因此，實不得以外國客戶主
    觀上不想要這批貨，即將全部貨物退貨；且外國買主與被告
    並未接洽，外國買主之訂貨內容、品質，並非被告所知，被
    告如何滿足外國買主之要求，原告之主張顯違商業慣例。縱
    如系爭商品有如原告所述「鐵鍊接合不良及鏽蝕」等瑕疵，
    所佔總體比例極低，亦不影響鐵鍊承受拉力之用途，原告至
    多僅能主張就部分瑕疵商品解約；且原告所提出之遠東公司
    之公證報告，因鑑定人員未具鑑定鐵鍊之經驗及專業，完全
    不具公正合理等語，資為抗辯。
三、兩造不爭執之事項：
（一）原告在93年9月間向被告訂購鐵鍊7,689,042元，就雙方所
      簽訂訂單背面印刷有：「出口貨品：品質、數量、包裝、
      色澤、日期、商標等萬一發生問題時，不論買方驗收與否
      ，應由賣方負責解決，若因品質不良遭受客戶退貨或索賠
      時，賣方應負全部責任。」之約定。
（二）系爭商品之發票13張是由被告簽發交付原告。
（三）原告給付被告的系爭商品貨款金額為6,484,617元。
（四）遠東公司至被告公司檢驗系爭商品，並由被告公司的員工
      陪同驗貨。
（五）系爭商品遭原告墨西哥客戶TRUPER公司退貨。
四、兩造爭點：
（一）系爭商品之訂單背面條款是否生效？系爭商品應由何人進
      行驗收？
（二）系爭商品有無瑕疵？就遠東公司的公證報告是否公正可信
      作為系爭商品是否有瑕疵之認定？
（三）系爭商品有無滅失或減少契約的預定效用？
五、本院之判斷：
（一）系爭商品之品質及內容之檢查依本件買賣契約應由原告之
      國外客戶TRUPER公司檢查：
      本件雙方所簽訂之訂單，其背面條款載明：「出口貨品：
      品質、數量、包裝、色澤、日期、商標等萬一發生問題時
      ，不論買方驗收與否，應由賣方負責解決，若因品質不良
      遭受客戶退貨或索賠時，賣方應負全部責任。」，此為兩
      造所不爭執，而前揭訂單之條款雖記載於背面，然於被告
      簽署處之右側，即載明：「請遵守此表格背面的買賣契約
      原則」，明白揭示訂單背面條款為系爭買賣契約之一部分
      ，且該條款列載於被告所簽署訂單之背面，為被告簽署之
      際即已列印，並非事後加註或列載，被告簽署之際當無不
      知之理，被告雖另以本件為國內買賣，被告之交貨地點為
      原告指定之高雄港，亦即被告之危險與瑕疵負擔僅至高雄
      港交貨櫃，其餘之危險或船運所產生之瑕疵於原告驗收後
      應自行負擔為辯，然上開條款既已明定「不論買方驗收與
      否，應由賣方負責解決」等語，是應認本件雙方已就商品
      品質、內容等之檢查，約定由原告之國外客戶而非原告進
      行，即關於被告之瑕疵擔保責任，應以原告之國外客戶收
      受系爭商品時為危險移轉時，被告應擔保於此時系爭商品
      無滅失或減少其價值之瑕疵，亦無滅失或減少其通常效用
      或契約預定效用。
（二）系爭商品存有瑕疵，該瑕疵並滅失契約之預定效用：
  １．依本件系爭商品之訂單內容，所有商品應作Polished處理
      （意指鐵鍊每環扣均應有光澤、精鍊，不得有生鏽或髒污
      等缺失），產品等級：30，並要符合ASTM A413-00標準（
      環扣脫落拉力測試標準），是系爭商品若發生有生鏽、環
      扣脫落即屬瑕疵；而據原告提出之遠東公司鑑定報告載明
      ，鑑定時該公司乃由5600桶鐵鍊中隨機抽取349桶檢視，
      即發現236桶存有瑕疵，而系爭商品之缺失有：「部分鐵
      鍊表面並非平整且有特別不正常之情形；部分鐵鍊顯示有
      生鏽、氧化之情況；部分鐵鍊在兩個焊接點呈現不平行（
      即焊接點未密合、兩端缺口並未密合焊接）；部分鐵鍊在
      焊接點處，有焊接之材料被擠壓突出；部分鐵鍊在缺口處
      並未焊接。」，瑕疵比例平均指數且高達百分之68；再查
      ，上開存有瑕疵之236桶鐵鍊中，生鏽者99桶，焊接點不
      平行者35桶，而鐵鍊生鏽即表面氧化質變，隨時間經過，
      鐵鍊遭侵蝕、脆化，仍將影響該鐵鍊原本之承受力，焊接
      點不平行者即兩端缺口未密合焊接，自當影響鐵鍊之負荷
      作用值，縱以被告所辯之鐵鍊拉力（負荷作用值）為契約
      唯一之預定效用，上述兩者之瑕疵比例仍不可謂不高；且
      被告雖辯稱：遠東公司僅於1桶之1000至10000目鐵鍊中抽
      檢出1目有瑕疵即認定整桶為瑕疵，並不合理云云，惟鐵
      鍊之結構本為目目相連以承受拉力，整體中縱僅有1目瑕
      疵，仍會造成鐵鍊斷裂，非可分別視之，是被告以此為辯
      ，委無足採。
  ２．而遠東公司鑑定報告之公正可信性，業經本院分別訊問遠
      東公司之鑑定人員乙○○、丙○○、甲○○關於鑑定人員
      之資格及驗測貨物之流程，證人即遠東公司海事部副理乙○○證稱：「我是83年海事公證人員考試及格，系爭鐵鍊
      的驗貨是我們每天都在驗的，系爭鐵鍊我們在驗的時候從
      目視就可以發現，不需要儀器，因為我們在船上工作時常
      會用到鐵鍊，之前也有做過鐵鍊的書面鑑定報告，此次檢
      驗是以：1.是否生銹；2.鍍鋅是否平整；3.焊接處是否突
      出；4.焊接處是否全部焊到等4部分鑑定，沒有全部焊到
      的部分，我們把他標示起來，其他3個部分如果發現有問
      題，就認為整桶有瑕疵。瑕疵比例是以只要1桶裡面有發
      現瑕疵就算整桶瑕疵，再算整批貨有瑕疵的百分比的方式
      來判定。以大數法則，100桶中抽5桶，以百分之5抽驗，
      每桶都要開桶鑑定。」、證人丙○○、甲○○證稱：「總
      貨抽取百分之5的桶數逐一打開檢視。每1桶打開檢視，取
      3分之1到2分之1的鐵鍊來檢視，以外觀的缺點作瑕疵之認
      定，用目視檢視，沒有使用儀器。鑑定時有提示瑕疵品給
      兩造公司人員確認。」等語，是該公司人員乙○○具有海
      事相關專業，並有鐵鍊鑑定經驗，而丙○○、甲○○以固
      定比例開桶檢驗，並經提示兩造確認，此遠東公司基於專
      業鑑定所施行之流程，亦基此作成鑑定報告，自屬可信。
  ３．本件雙方於訂單簽署之際即已約明，關於系爭商品所有相
      關品質、數量、包裝、色澤、日期、商標等遭受客戶退貨
      或索賠時，被告應負全部責任。系爭商品運至墨西哥，為
      原告之客戶開啟後即發現鐵鍊商品有生鏽及環扣脫落等現
      象，並因此向原告通知退貨，此經原告提出系爭商品退運
      運費發票影本、系爭商品退運報關費用發票影本、TRUPER
      公司就系爭商品求償函件及明細表等為證，並為被告所自
      認，是雙方約定之契約預定效用應為：原告購買被告之系
      爭商品應符合訂單內容之商品標準、無瑕疵，由原告出口
      至TRUPER公司並為其所買受，而系爭商品存有瑕疵且遭原
      告客戶退貨之事實，既如前述，是原告依民法第359條規
      定解除契約，即屬有據。
（三）末按，解除權之行使，不妨礙損害賠償之請求，民法第
      260條定有明文。系爭瑕疵商品之買賣契約雖經原告解除
      ，然不影響原告請求被告債務不履行之損害賠償。經查，
      原告因系爭商品有瑕疵，致遭TRUPER公司退貨，而原告退
      運系爭商品所支出之運費為786,822元（原告誤算為
      786,826元）及原告退運系爭商品所支出之報關費用
      18,180元等情，業據原告提出統一發票7張及收費通知單2
      張為證，原告因而受有損害；而原告主張遠東公司之鑑定
      費用39,900元，乃原告為本件涉訟之舉證方法，屬訴訟費
      用之一部分，非屬應由被告負責賠償之原告損害範圍內；
      另原告主張因系爭商品遭客戶TRUPER公司求償1,185,925
      元，並已從原告其他貨款扣償等，亦僅提出TRUPER公司之
      求償明細表，其他付款或扣款憑證等均付之闕如，上開兩
      部分均不應准許。故原告因被告之不完全給付而受之損害
      為805,002元。惟民法第217條第1項規定，損害之發生或
      擴大，被害人與有過失者，法院得減輕賠償金額，或免除
      之；同條第3項規定，前2項之規定，於被害人之代理人或
      使用人與有過失者，準用之。原告於運送前既已派驗貨員
      於高雄港進行驗貨程序，此為原告所不爭，縱屬貨品數量
      龐大，無法逐一勘驗，惟瑕疵品比例既高，如前所述，且
      其瑕疵如生鏽、焊接點未密合及磨光表面不平整等均極易
      以肉眼辨識，原告竟未發見，致造成退貨損失，自難免亦
      有過失，核其情節，其過失程度應為2分之1。依上述規定
      ，原告顯與有過失，故其就損害得請求之金額應為
      402,501元。
（四）另按契約解除時，當事人雙方互負回復原狀之義務，為民
      法第259條所明定。系爭商品之貨款前經被告受領
      6,484,617元，業據原告提出統一發票11張為證，且為兩
      造所不爭執，而系爭瑕疵商品之買賣契約既經兩造合意解
      除，原告自得依首揭規定請求被告返還6,484,617元。
（五）綜上，原告於解除契約後所得請求損害賠償及返還貨款之
      金額即為6,887,118元。
六、從而，原告於解除契約後所得向被告請求損害賠償及返還貨
    款之金額即為6,887,118元，及自原起訴狀繕本送達被告翌
    日即94年3月4日起至清償日止，按年息百分之5計算之利息
    部分，即無不合，應予准許；至其逾此範圍之請求，即屬無
    據，不應准許。
七、至兩造其餘之攻擊或防禦方法，及未經援用之證據，經本院
    斟酌後，認為均不足以影響本判決之結果，自無逐一詳予論
    駁之必要。
八、兩造陳明願供擔保，聲請宣告假執行及免為假執行，就原告
    勝訴部分，經核於法並無不合，爰分別酌定相當之擔保金額
    宣告之。至原告敗訴部分，其假執行之聲請，即失所附麗，
    應併予駁回。
九、據上論結，本件原告之訴為一部有理由，一部無理由，依民
    事訴訟法第79條、第390條第2項、第392條，判決如主文。
中　　華　　民　　國　　94　　年　　11　　月　　24　　日
                  民一庭法　官　陳俞婷
以上正本係照原本作成
如對本判決上訴須於判決送達後20日內向本院提出上訴狀。
中　　華　　民　　國　　94　　年　　11　　月　　24　　日
                        書記官  林美足
